臺灣板橋地方法院交通事件裁定　　　　　　　　　　九十三年度交聲字第八八八號
　　原處分機關　臺北市交通事件裁決所
　　異　議　人
　　即受處分人　甲○○
右列異議人因違反道路交通管理處罰條例案件，對於臺北市交通事件裁決所民國九十
三年六月二十三日以北市裁三字第裁二二｜Ａ一Ａ二０一八三三號違反道路交通管理
事件裁決書所為之處分，聲明異議，本院裁定如左：
    主  文
原處分關於「甲○○駕駛汽車違反道路交通安全規則肇事致人受輕傷，吊扣駕駛執照
個月」部分，撤銷。
甲○○汽車駕駛人，駕駛汽車違反道路交通安全規則，因而肇事致人受傷，記違規點
數點。
其餘異議駁回。
    理  由
一、原處分意旨略以：異議人即受處分人甲○○於民國九十三年三月五日九時二十分
    許，駕駛車號三七０｜ＭＬ號營業小客車沿臺北市○○○路第三線快車道由南往
    北方向行駛，行經敦化南路與仁愛路交岔路口時，該車右側車身與沿同向慢車道
    行駛之車號Ｔ三｜七八三九號自用小客車左前車頭撞擊而肇事，經警舉發「轉
    彎車不讓直行車先行；違反道路交通安全規則肇事致人受輕傷」之違規事實，
    爰依道路交通管理處罰條例第四十八條第六款（裁決書贅引第一項）、第六十一
    條第三項（裁決書贅引第一款），裁處罰鍰新臺幣玖佰元，吊扣駕駛執照三個月
    ，並記違規點數一點等語。
二、異議意旨略以：發生車禍當時狀況為：異議人要由快車道駛入慢車道，右轉慢速
    滑行並打方向燈，那時車子車體已過慢車道一半以上，遭直行超快速的車由後緊
    追撞擊（可由附件：修車前之拍照(5)(6)(8)看出由後方撞至中間成凹處）。異議人
    右轉駛入當時，車速緩慢，見右後方二、三十公尺內無車，便慢速滑行寸進，但
    當車體已過慢車道路面一半以上，卻突然「碰」一聲，異議人的車甩尾側身拖行
    後快速翻了三翻，由路面翻上安全島，車體毀損嚴重，人夾在車內；對方車主前
    來觀看，見沒人受傷，要求不要報警，各自修車，異議人因家中有困難，便向對
    方傾訴，對方叫其保險公司前來談理賠事宜；約三十分鐘後才有路人打電話給警
    方，異議人車內一名女乘客，先至國泰醫院急診室診斷，到醫院急診室後，女乘
    客說沒事，只有脖子扭了一下，沒外傷，她便甩甩頭扭扭著脖子，站起來要走出
    醫院離開，此時警員說她不能走，要等錄完筆錄才能走，所以她便留下繼續與其
    姊聊天˙˙˙。一個月後至北平東路領記錄，收到違規通知單，上載：肇事者為
    甲○○轉彎車不讓直行車先行違反道路交通安全規則肇事致人受輕傷，罰九
    百元及吊扣駕照三個月，其他人均為受害人。對方不再理異議人，沒連絡，車廠
    看車損，便說對方超速行駛，叫異議人至車輛鑑定委員會，繳三千元做鑑定，鑑
    定委員會通知五月三十一日報到。因警方只拍事故狀況，沒拍到車損情形，故報
    到時異議人附上「修車前拍照」並加以說明，當日對方沒來報到，異議人描述由
    慢速滑行右轉慢車道，見右後方二、三十公尺內沒車，放開油門不踩，自動滑行
    過慢車道路面一半以上，突來撞擊，異議人的車甩尾，急速翻車，對方與警方談
    話略以：「發現我的車右轉，他剎車並向右閃避，他當時時速約四十公里」，但
    異議人以為那麼遠的距離，能短時間撞上，其速度之急速，可想一般。呈訴後，
    交通事件裁決所裁決：因直行車有優先通行路權，故維持原舉發通知：罰九百
    元，吊扣駕照三個月，並為肇事主因，次因為對方車速相當快，涉嫌超速行駛
    ，不予舉發，以上若有異議，另繳二千元申請覆議。但異議人沒錢，最後沒辦法
    之下，只有求助予法院，乘客脖子扭到要她出示當日診斷證明，可請汽車強制險
    做人身理賠，但她說不用，沒事，只要異議人把自己的事處理好就好，因要吊扣
    駕照，異議人請她向法院證言沒外傷，沒受傷，她說不行，因她有向自己的保險
    公司索取理賠，不要再煩她，沒有外傷，脖子扭到，異議人向國泰醫院急診室要
    當日診斷證明，院方拒絕說：除本人及法院調閱，其他人不能申請索取，並附上
    車號三七｜ＭＬ號營業小客車修車前之照片八幀云云。
三、(一)按汽車行至交岔路口轉彎時，轉彎車應讓直行車先行，道路交通安全規則第一
      百零二條第一項第六款定有明文。又汽車駕駛人轉彎時，轉彎車不讓直行車先
      行者，處二百元以上六百元以下（即新臺幣六百元以上一千八百元以下）罰鍰
      ，道路交通管理處罰條例第四十八條第六款有明文規定，而汽車駕駛人駕駛汽
      車違反道路交通管理處罰條例第四十八條第六款規定者，除應依該條所規定之
      罰鍰處罰外，並予記違規點數一點，道路交通管理處罰條例第六十三條第一項
      第一款亦有規定。
    (二)次按道路交通管理處罰條例第六十一條業於九十三年四月二十一日修正公布，
      原條文第六十一條第三項「汽車駕駛人，駕駛汽車違反道路交通安全規則，因
      而肇事致人受傷者，吊扣其駕駛執照三個月至六個月」之規定，修正為「汽車
      駕駛人，駕駛汽車違反道路交通安全規則，因而肇事致人受傷者，記違規點數
      三點；致人重傷者，吊扣其駕駛執照三個月至六個月」。新法施行日期依同條
      例第九十三條規定，應由行政院以命令定之，而行政院於九十三年六月三十日
      以院臺交字第０九三００八六六八四─Ｂ號函明定修正後之該條文自九十三年
      七月一日起施行。
四、本件異議人對上述時、地發生之交通事故並經警開單舉發之事實固不否認，且有
    臺北市政府警察局北市警交大字第Ａ一Ａ二一八三三號舉發違反道路交通管理
    事件通知單影本一紙在卷可證，惟異議人執前詞置辯。經查：
    (一)異議人於九十三年三月五日九時二十分許，駕駛車號三七０｜ＭＬ號營業小客
      車沿臺北市○○○路第三線快車道南向北方向行駛，行經敦化南路與仁愛路交
      岔路口（即仁愛路圓環），欲右轉駛入外側慢車道時，未注意右後方由王緒溢
      駕駛同方向直行行駛於敦化南路慢車道之車號Ｔ三｜七八三九號自用小客車駛
      來，並應讓直行車先行，貿然駛入前揭路口，致王緒溢駕駛之汽車左前車頭撞
      擊異議人所駕駛汽車右側車身，造成異議人駕駛之汽車翻滾至右方安全島上而
      肇事，同時致異議人駕駛之汽車內乘客廖藍萍受有右肩膀挫傷、臉部零點五公
      分擦傷、頸部扭傷、右手發麻之傷害等事實，有臺北市○○○○○道路交通事
      故現場圖影本、臺北市政府警察局交通警察大隊交通事故分析研判表影本、臺
      北市政府警察局大安分局交通分隊道路交通事故補充資料表影本、異議人與王
      緒溢之交通事故談話紀錄表影本、臺北市車輛行車事故委員會鑑定意見書影本
      、廖藍萍之國泰綜合醫院急診護理評估表影本、急診病歷影本、急診病程及醫
      囑記錄紙影本、急診護理記錄影本、臺北市政府消防局救護紀錄表影本各一份
      及現場照片六幀影本附卷可稽。異議人確有駕駛汽車轉彎時，轉彎車不讓直行
      車先行之違規行為，並有駕駛汽車違反道路交通安全規則因而肇事致人受傷之
      事實，堪以認定，異議人所辯：係直行車駕駛王緒溢之車速過快，導致本件車
      禍發生云云，尚不得據為其本件免責之理由。再者，經本院向國泰綜合醫院調
      取廖藍萍本件車禍當日之醫療紀錄，該紀錄顯示廖藍萍確因前揭車禍經送國泰
      綜合醫院急診，並經診斷受有右肩膀挫傷、臉部零點五公分擦傷、頸部扭傷、
      右手發麻等之傷害，有前引之該醫院病歷影本四份及臺北市政府消防局救護紀
      錄表影本一份在卷可查，異議人辯稱：乘客廖藍萍並無受傷，且無診斷證明書
      云云，與事實不符，亦不可採。
    (二)異議人行為後，道路交通管理處罰條例第六十一條第三項業經修正公布，並自
      九十三年七月一日起生效施行，業見前述。修正前後法律顯有不同，應認係屬
      法律之變更。參照司法院大法官會議第一四二號解釋意旨、社會秩序法第三條
      ：「行為後本法有變更者，適用裁處時之規定。但裁處前之規定有利於行為人
      者，適用最有利於行為人之規定」、稅捐稽徵法第四十八條之三：「納稅義務
      人違反本法或稅法之規定，適用裁處時之法律。但裁處前之法律有利於納稅義
      務人者，適用最有利於納稅義務人之法律」等規定，及行政秩序罰法草案第三
      條明定「從新從輕原則」，應認行政秩序罰之案件應有「從新從輕原則」之適
      用。從而本件比較新舊法之結果，應認修正後之新法較有利於行為人，依照上
      開說明，本件自應適用修正後道路交通管理處罰條例第六十一條第三項規定予
      以裁處。
五、綜上所述，本件違規事證明確，異議人駕駛汽車轉彎時，轉彎車不讓直行車先行
    ，並有駕駛汽車違反道路交通安全規則因而肇事致人受傷之違規事實，事證明確
    ，堪以認定，異議人否認應負交通違規責任之異議理由均難成立。惟對於異議人
    駕駛汽車違反道路交通安全規則因而肇事致人受傷（非重傷）部分，因比較上揭
    新舊法之結果，應適用有利於異議人之新法，既見前述，原處分機關未及比較新
    舊法之適用而依舊法之規定為裁決，自有不當，異議人聲明異議理由雖未及此，
    但原裁決處分既有此可議之處，自應由本院將原處分關於「異議人駕駛汽車違反
    道路交通安全規則肇事致人受輕傷，吊扣駕駛執照三個月」部分撤銷，依現行道
    路交通管理處罰條例第六十一條第三項規定，自為裁定裁罰異議人如主文第二項
    所示，以資適法。至於異議人駕駛汽車轉彎時，轉彎車不讓直行車先行部分，原
    處分機關依據道路交通管理處罰條例第四十八條第六款（裁決書贅引第一項，茲
    更正）、第六十條第一項第一款（裁決書漏引第一款，茲補正）規定及違反道路
    交通管理事件統一裁罰基準表，對異議人裁處罰鍰新臺幣九百元並計違規點數一
    點，於法並無違誤或不當之處，異議人此部分異議為無理由，應予駁回。
六、依道路交通管理處罰條例第八十七條第二項、道路交通案件處理辦法第十九條、
    第二十條前段，裁定如主文。
中　　　　華　　　　民　　　　國　　九十三　　年　　九　　月　　二十　　日
　　　　　　　　　　　　　　　　　　臺灣板橋地方法院交通法庭
　　　　　　　　　　　　　　　　　　　　法　官    王復生
右正本證明與原本無異。
如不服本裁定，應於裁定送達後五日內向本院提出抗告狀。
                                        書記官    黃美雲
中　　　　華　　　　民　　　　國　　九十三　　年　　九　　月　　二十　　日
